【裁判字號】    92,台上,1805
【裁判日期】    920409
【裁判案由】    違反毒品危害防制條例
【裁判全文】
最高法院刑事判決                              九十二年度台上字第一八０五號
    上  訴  人  甲○○
    選任辯護人  黃勇雄律師
右上訴人因違反毒品危害防制條例案件，不服台灣高等法院高雄分院中華民國九十二
年一月二十九日第二審更審判決（九十一年度上更(二)字第三六四號，起訴案號：台灣
高雄地方法院檢察署八十八年度偵字第一一四四八、一五七四六、一六０一八號），
提起上訴，本院判決如左：
    主  文
原判決撤銷，發回台灣高等法院高雄分院。
    理  由
本件原判決認定上訴人甲○○基於意圖販賣第一、二級毒品海洛因、安非他命營利之
犯意，於民國八十八年四月二十一日前某日，在高雄縣市某不詳地點，向某不詳姓名
者同時購入數量不詳，總價新台幣（下同）六十萬元之第一級毒品海洛因及總價四十
萬元之第二級毒品安非他命，除少部分供己施用外，其餘擬出售圖利，然尚未賣出，
即於八十八年六月二十六日凌晨一時許，在高雄市苓雅區○○○路五十七號六樓之四
，與案外人謝季娥、徐菁穗、晏仲菊等人同時為警持搜索票查獲，並扣得甲○○所有
行動電話ＩＣ卡八片、現金五十七萬元及其姊陳美朱所有之Ｃ４｜三四七八號自用小
客車一輛，至同年七月五日下午一時三十分許，在高雄市政府警察局停車場內，經警
自該Ｃ４｜三四七八號自用小客車駕駛座及座椅縫隙內，查獲甲○○所有供販賣營利
之第一級毒品海洛因十五包（驗後合計淨重一五０‧五七公克，包裝重一三‧九三公
克，純質淨重一二六‧０九公克）、第二級毒品安非他命一包 (驗後淨重０‧六六公
克，包裝重０‧二八公克）、第二級毒品安非他命七包 (驗前毛重一六六‧一五公克
，驗後毛重一六六‧一０公克）及夾鏈分裝袋一包等情。因而撤銷第一審關於販賣第
一級毒品及販賣第二級毒品部分之判決，改判依想像競合犯規定從一重論處上訴人販
賣第一級毒品罪刑，固非無見。
惟查：(一)被告之自白，須非出於強暴、脅迫、利誘、詐欺、疲勞訊問或其他不正之方
法，且與事實相符者，始得為證據，刑事訴訟法第一百五十六條第一項規定甚明。如
被告之自白係出於不正之方法，即非任意陳述，其取得自白之程序已非適法，則不問
陳述內容是否確與事實相符，因其非適法之證據，即不能採為判決之基礎，故審理事
實之法院，遇有被告抗辯其自白非出於任意陳述時，應先行查明其確非出於不正之方
法而取得，始得採為判斷之依據。本件原判決認定上訴人甲○○意圖販賣毒品營利，
而販入第一級毒品海洛因及第二級毒品安非他命，係以上訴人於八十八年七月五日警
訊中供稱：「（查扣毒品海洛因、安非他命來源？）海洛因及安非他命是我於八十八
年三、四月間在高雄縣美濃鎮向古忠能男子分別以六十萬元購得海洛因磚二塊，另以
四十萬元（購得）安非他命一公斤，毒品海洛因、安非他命部分自己吸食外，另部分
販售他人吸食」等語，為主要之論據。但上訴人於原審抗辯警訊中之自白是被警方脅
迫不得已才交代的（更(二)卷第五五、九五、九六頁），原審未先查明上訴人前開警訊
中之自白是否確非出於不正之方法而取得，即採為判決之基礎，於法自有未合。(二)關
於八十八年七月五日在Ｃ４｜三四七八號自用小客車內所查獲之安非他命，高雄市政
府警察局刑事案件移送書及扣押物品清單均載為一六五‧三公克（一審卷第二二、二
四頁），該查扣之安非他命前經第一審法院函送高雄醫學院附設中和醫院檢驗，送驗
單「保管字號欄」中註明安非他命一六五‧三公克，檢驗機關之檢驗報告單上記載驗
前毛重一六六‧一五公克，驗後毛重一六六‧一０公克（同上卷第二八五、二八六頁
），原判決認定除此之外，還另查獲安非他命一包（經二次驗後淨重０‧六六公克，
包裝重０‧二八公克），然該包安非他命是否係警方於前開時地所查獲而屬上訴人意
圖營利所販入之毒品，殊欠明瞭，原判決並未加以釐清；又原判決說明查獲之毒品，
應依毒品危害防制條例第十八條第一項前段宣告沒收銷燬之，毒品之外包裝係供販賣
毒品所用之物，應依同條例第十九條第一項宣告沒收，但原判決主文卻諭知安非他命
「毛重……」沒收銷燬之，所謂「毛重……」是否含外包裝在內，如未含外包裝，何
以該部分包裝不一併宣告沒收，原判決未予說明，亦有未洽。(三)證據之取捨及其證明
力之判斷，在不違背經驗法則及論理法則之前提下，應由法院本於確信自由判斷之，
不能僅因被告供述時期有先後不同，即執為判定證據力強弱之標準。原判決謂「依案
重初供之法則……」，尚有未當。又原判決認定上訴人係一行為觸犯販賣第一級毒品
罪及販賣第二級毒品罪，理由中復謂「本件雖未查獲被告確有販賣毒品海洛因及安非
他命之犯行……」云云（原判決第六頁第八、九行），同欠妥適。此外，原判決不採
上訴人有關販賣毒品予他人部分之自白（未詳敘不採之理由），卻又引用上訴人所供
：「我每次以海洛因一兩四萬五千元販賣給朋友，安非他命一兩一萬八千元販賣給朋
友，販賣次數我已經不記得了」、「我曾販賣毒品給綽號阿國、阿道、榮林、木成等
男子，我每次以海洛因一兩四萬五千元，安非他命一兩一萬八千元等代價販賣給他人
」等語，資為認定上訴人意圖營利而販入毒品之依據，併有可議。上訴意旨指摘原判
決不當，尚非全無理由，應認仍有發回更審之原因。至原判決理由第五項至第七項不
另為無罪之諭知部分，基於審判不可分原則，應一併發回。
據上論結，應依刑事訴訟法第三百九十七條、第四百零一條，判決如主文。
中      華      民      國    九十二    年      四      月      九      日
                              最高法院刑事第七庭
                                  審判長法官  張  信  雄
                                        法官  賴  忠  星
                                        法官  張  清  埤
                                        法官  呂  永  福
                                        法官  蕭  仰  歸
      右正本證明與原本無異
                                              書  記  官
中      華      民      國    九十二    年      四      月     十六     日


司法院資訊處製作；財團法人民間司法改革基金會備份。
